【裁判字號】    92,重訴,16
【裁判日期】    920922
【裁判案由】    毒品危害防制條例
【裁判全文】
臺灣桃園地方法院刑事判決                          九十二年度重訴字第一六號
    公  訴  人  臺灣桃園地方法院檢察署檢察官
    被      告  乙○○
    選任辯護人  林玟岑律師
右列被告因違反毒品危害防制條例案件，經檢察官提起公訴（九十二年度偵字第四三
八號），本院判決如左：
    主    文
乙○○共同運輸第一級毒品，處無期徒刑，褫奪公權終身。扣案之第一級毒品海洛因
拾陸小包（合計淨重壹仟肆佰零壹點玖肆公克，包裝重貳拾參點肆伍公克，純度百
分之壹玖，純質淨重貳佰陸拾陸點參柒公克）沒收銷燬之；「涼」糖果包裝袋肆個
、內包裝小塑膠袋拾陸個及「水果酥」、「鳳梨酥」紙標籤各壹拾捌個均沒收。
    事    實
一、乙○○明知海洛因為毒品危害防制條例所規定之第一級毒品，不得非法持有、運
    輸及販賣，亦屬懲治走私條例所規定未經許可不得私運來臺之管制物品，竟與真
    實姓名、年籍均不詳綽號「阿牛」之成年男子基於運輸管制物品第一級毒品海洛
    因進口之共同犯意聯絡，於民國九十一年十二月二十三日十七時許，在中國大陸
    廣東省廣州市珠海拱北關，由該名綽號「阿牛」之成年男子交付以「涼」包裝
    袋包裝內含第一級毒品海洛因淨重一四○一．九四公克（包裝重二三．四五公克
    ）之水果酥、鳳梨酥禮盒四包後，乙○○即將上開內含毒品海洛因之水果酥、鳳
    梨酥禮盒四包，藏放於其所有之行李箱內，並先由中國大陸廣東省珠海搭機飛往
    澳門，再由澳門搭乘澳門航空公司編號ＮＸ－六二六號班機飛抵入境桃園中正機
    場，該行李箱則隨機託運入境，而以此方式將上開屬管制物品之第一級毒品海洛
    因運輸及私運進口我國境內。嗣於當日二十二時二十分許，乙○○在桃園中正國
    際機場第一航廈入境室提領前開行李箱時，為財政部臺北關稅局稽查組人員在第
    十一號紅線檢查臺，查獲乙○○託運之行李內以「涼禮盒」包裝袋包裝之水果
    酥、鳳梨酥禮盒中夾藏呈磚形之第一級毒品海洛因三十六小包，並扣得該第一級
    毒品海洛因淨重一四○一．九四公克（包裝重二三．四五公克），及該名綽號「
    阿牛」之成年男子所有供犯本件運輸毒品罪所用之「涼」糖果包裝袋四個及內
    包裝小塑膠袋三十六個及「水果酥」、「鳳梨酥」紙標籤各十八個等物，因而查
    悉上情。
二、案經財政部臺北關稅局查獲報請法務部調查局桃園調查站移送臺灣桃園地方法院
    檢察署檢察官偵查起訴。
    理    由
一、訊據被告乙○○固坦承於右揭時、地，自大陸地區攜帶上開裝有海洛因三十六塊
    之禮盒搭機進入臺灣之事實，惟矢口否認有何運輸第一級毒品等之犯行，辯稱：
    伊確實不知「阿牛」所託之禮盒內含有海洛因，是伊並無運送第一級毒品之故意
    ，亦無私運管制物品、非法持有毒品之行為，更遑論與「阿牛」有犯意之聯絡，
    伊僅為「阿牛」利用之工具。公訴人未依法舉證伊明知「阿牛」所託之禮盒內含
    有海洛因，並與「阿牛」基於犯意聯絡，而為運送等節，則公訴意旨有認定事實
    不依積極證據之違法。又伊自七十七年間起，即在臺北市○○路一八五號二樓小
    夜城夜總會擔任服務生一職，平日除有正當工作外，且就業狀況亦相當穩定，十
    數年如一日，而如此穩定之就業情形，豈是心存運送毒品謀利之人，所能有之現
    象？再者，伊日常生活之開銷相當簡約，交友亦非常單純，而本件遭臺北關稅局
    查獲由「阿牛」委託伊攜帶返臺之禮盒中所夾藏之海洛因，誠如公訴人所言「價
    值非屬微少」，倘伊明知該禮盒其中藏有海洛因，豈有未獲得豐厚報酬之理？伊
    如有運輸毒品之管道，並有運送毒品之舉，實無因收入微薄而開銷簡約之可能。
    況伊於案發當時接受海關關員詢問時，神情泰若，並無異樣，且伊經採取之尿液
    送請鑑定亦無毒品之反應，而倘伊真有運送第一級毒品之行為，涉犯如此重大之
    罪嫌，於獲得交保後，豈能不畏罪潛逃云云。然查：
（一）本件於九十一年十二月二十三日自被告所託運之行李中所扣得之磚形白色物品
      三十六塊，經送法務部調查局鑑驗結果，均含第一級毒品海洛因成分，合計淨
      重一四○一．九四公克，包裝重二三．四五公克，純度19﹪，純質淨重二六六
      ．三七公克之事實，有法務部調查局九十二年一月二十八日所出具之調科壹字
      第○八○○○六○二八號鑑定通知書一紙在卷可參（附於偵查卷第二十八頁）
      ，堪認被告所運輸者確係第一級毒品海洛因無訛。此外，復有前開第一級毒品
      海洛因；供改裝本件所運輸毒品使用之「涼」糖果包裝袋四個、內包裝小塑
      膠袋三十六個、「水果酥」、「鳳梨酥」紙標籤各十八個扣案足憑，及被告之
      護照影本、入出境資料各一份、查獲之毒品照片四幀附卷可稽（附於偵查卷第
      十六頁及本院卷）。
（二）被告雖於警訊時供稱：（問：你如何走私夾帶海洛因毒品入境？）我今（二十
      三）日在大陸珠海市拱北關口準備返台前，有一位臺灣籍綽號『阿牛』者與我
      搭訕，詢問我是否即將返臺，當我表示肯定之意後，渠乃拜託我將四包鳳梨酥
      、涼凍包裝之禮盒帶回臺灣送朋友，渠表示當我入境中正機場出關後，自然會
      有人找我拿回前開四包禮盒，我看外表確為糖果禮盒不疑有他，乃將該四包鳳
      梨酥、涼凍包裝之東西帶回臺灣，入境中正機場即被海關官員查獲，惟我不知
      道前開四包東西係海洛因毒品，且沒有索取任何代價；（問：你夾帶海洛因毒
      品入境，係要交予何人？如何聯絡？）綽號「阿牛」者向我表示，當我入境中
      正機場出關後，會有一位綽號「小胖」者來找我拿取前開四包毒品，惟我不認
      識綽號「阿牛」者及知悉渠相關資料，亦不清楚綽號「小胖」者如何來找我等
      語（見偵查卷第二頁、第三頁），並於偵查及本院審理中為相同之陳述，然扣
      案之前開毒品數量高達一千四百餘公克，其價值自屬不菲，而該名綽號「阿牛
      」之成年男子竟會任意將價值高達數千萬元之毒品交予素不相識之被告攜帶，
      又被告亦未具任何防心，無償願為無故前來搭訕之陌生人攜帶不明物品入境臺
      灣等情，均與常情有違，顯見被告前開所供伊不認識綽號「阿牛」之人等語應
      與事實有間，尚難遽信。
（三）被告雖辯稱：伊不知所攜帶入境之物品係第一級毒品海洛因云云，惟運毒者將
      毒品綁縛於身體或藏匿在行李箱內用以矇混通關，乃為國際販毒集團常用之運
      輸毒品方式，又按查緝毒品走私進口係政府一向之政策，且屢有破獲，並在電
      視、報紙等媒體上多有報導，再由機場海關所查獲之走私海洛因外型不乏為磚
      塊形，因此，在電視、報紙等媒體上時有「海洛因磚」之用語，則就此被告實
      無諉為不知之理。再者，前開四包「涼禮盒」自外觀上來看，其價值不高，
      且得以經由郵寄託運之方式合法輸入臺灣，而綽號「阿牛」之人竟在機場內藉
      故與被告攀談，並託帶上開「涼禮盒」入境，已與常情不符，另由被告之入
      出境資料可知，被告有多次出國紀錄，而被告亦自承伊出國至韓國跑單幫從事
      成衣生意等語（見偵查卷第三頁、第二十一頁），自應對替他人攜帶物品回臺
      有可能會帶到毒品有所認識等情，足見被告於受託當時對於「涼禮盒」藏有
      毒品一節，應已有所懷疑。況佐以被告上開所供，堪認該名綽號「阿牛」之男
      子既未與被告約定至臺灣後要將該四包「涼」包裝之禮盒送往何地點，由何
      人簽收，僅係表示到中正機場出關後自然會有人在入境大廳找伊拿回該四包禮
      盒，顯見該名綽號「阿牛」男子不願意讓接貨的人及其住處有曝光之機會，此
      與一般託人攜帶物品之常情有違，亦足見其間必有不法之情事，被告豈能諉為
      不知？從而，被告對其所運輸者係毒品海洛因應有充分之認識，其前開所辯要
      屬卸責之詞，不足採信。
（四）據上，被告既將綽號「阿牛」之成年男子於右揭時、地所交付之上開第一級毒
      品海洛因運輸及私運進口我國境內，則其與綽號「阿牛」之成年男子間，就上
      開犯行，有犯意聯絡與行為分擔一節，應堪認定。
（五）至證人即財政部臺北關稅局稽查組人員甲○○雖於本院調查程序中結證稱：查
      獲當時並無注意被告之神情是否有異，從前開禮盒之外表尚無法看出為何物，
      與市售之禮盒無異，事後有用毒品檢測器檢驗有毒品反應才請被告去做筆錄等
      語（見本院九十二年六月十六日訊問筆錄），然因一般運毒者，為規避海關之
      稽查，必將夾藏之物改裝成與市售之禮盒一樣，以免引人懷疑，用以矇混通關
      ，因之，證人甲○○前開證詞尚無法作為被告不知禮盒內夾藏有海洛因之有利
      認定依據。
（六）又證人即被告任職小夜城夜總會之主任丙○○雖於本院調查程序中結證稱：（
      與證人何關係？）同事，被告在店內任服務生，工作十二、三年，底薪一萬元
      ，其餘再加上小費，我擔任被告主任，我知道他有去韓國拿衣服、酒、香菇等
      拿回來賣，他目前與我同住一棟；（問：被告平時做何消遣？）只在附近唱歌
      等語（見本院同上訊問筆錄），然證人丙○○既為被告多年之同事，其二人間
      情誼自篤，則其上開所證是否具客觀真實性，已非無疑，況被告平日之生活工
      作情形，亦與本件之構成要件事實無涉，是不得據證人丙○○之證詞即為有利
      被告之認定，併予說明。
（七）查被告於案發當日經採尿送驗結果，並未呈任何毒品陽性反應，有法務部調查
      局出具之檢驗通知書乙紙附卷可參（附於本院卷），足認被告本身於案發時採
      尿前九十六小時內並無施用毒品之情，然按毒品危害防制條例第四條第一項係
      規定製造、運輸、販賣第一級毒品者，處死刑或無期徒刑；處無期徒刑者，得
      併科新臺幣一千萬元以下罰金，稽之，僅須行為人有運輸第一級毒品之行為即
      足當之，並不以行為人亦有施用毒品行為為其構成要件，是縱被告所辯其未曾
      施用毒品一情為真，亦無從認其所為與上開運輸第一級毒品罪之構成要件有間
      。
（八）綜上，被告所辯應係事後避重就輕之詞，無足為取。本件事證明確，被告前開
      運輸管制物品第一級毒品海洛因之犯行，堪以認定，應依法論科。
二、按自大陸地區私運物品進入台灣地區，以私運物品進口論，懲治走私條例第十二
    定有明文。次按，海洛因為毒品危害防制條例第二條第二項第一款所稱之第一級
    毒品，並為行政院依據懲治走私條例第二條第四項公告之「懲治走私條例公告管
    制物品項目及其數額」，其中甲項管制進出口物品第四款所列之毒品。核被告私
    運管制進出口之第一級毒品海洛因入境臺灣之所為，係犯懲治走私條例第二條第
    一項之私運管制物品進口逾公告數額罪及毒品危害防制條例第四條第一項之運輸
    第一級毒品罪。其持有第一級毒品海洛因之低度行為，應為運輸之高度行為吸收
    ，不另論罪。又被告與該名真實姓名、年籍均不詳，綽號「阿牛」之成年男子間
    就上開犯行，均有犯意聯絡與行為分擔，為共同正犯。被告係以一個私擅攜運海
    洛因之行為，同時觸犯前開二罪，應依想像競合犯之規定，從一重以運輸第一級
    毒品罪處斷。爰審酌被告並無前科，品行尚佳，然年輕力壯卻不思上進，無視政
    府反毒決心，竟利用往來大陸與臺灣旅遊之便，將上開扣案之數量、價值均甚鉅
    之海洛因私運進入臺灣，所為非是，若因而在國內流通，將對我國人民身心健康
    產生鉅大危害，其惡性實屬重大，及其犯罪動機、目的、手段，犯罪所生之損害
    甚鉅，及其犯後否認之態度等一切情狀，量處被告無期徒刑，併依刑法第三十七
    條第一項之規定，宣告褫奪公權終身。
三、至扣案之第一級毒品海洛因三十六小包，合計淨重一四○一．九四公克、包裝重
    二三．四五公克，純度19％，純質淨重二六六．三七公克，均係被告所運輸之毒
    品，應依毒品危害防制條例第十八條第一項前段規定，宣告沒收銷燬之；又「涼
    」糖果包裝袋四個、內包裝小塑膠袋三十六個及「水果酥」、「鳳梨酥」紙標
    籤各十八個，為共犯即綽號「阿牛」之成年男子所有，業據被告供明在卷，並核
    係供犯本件運輸毒品罪所用之物，應依同條例第十九條第一項前段之規定，併予
    宣告沒收。
據上論斷，應依刑事訴訟法第二百九十九條第一項前段，毒品危害防制條例第四條第
一項、第十八條第一項前段、第十九條第一項前段，懲治走私條例第十二條、第二條
第一項、第十一條，刑法第十一條、第二十八條、第五十五條、第三十七條第一項，
判決如主文。
本案經檢察官廖先志到庭執行職務。
中      華      民      國      九十二    年      九    月    二十二    日
                              臺灣桃園地方法院刑事第十二庭
                                  審判長法  官  游  紅  桃
                                        法  官  曾  雨  明
                                        法  官  王  美  玲
右正本證明與原本無異。
如不服本判決，應於判決送達後十日內向本院提出上訴狀( 應附繕本 )，上訴於
臺灣高等法院。
                                         書記官  張  嘉  雯
中      華      民      國      九十二    年      十    月      一     日
附錄本案論罪科刑依據之法條全文：
懲治走私條例第二條
私運管制物品進口﹑出口逾公告數額者，處七年以下有期徒刑，得併科新台幣二十萬
元以下罰金。
以犯前項之罪為常業者，處三年以上十年以下有期徒刑，得併科新台幣三十萬元以下
罰金。
第一項之未遂犯罰之。
第一項所稱管制物品及其數額，由行政院公告之。
毒品危害防制條例第四條
製造、運輸、販賣第一級毒品者，處死刑或無期徒刑；處無期徒刑者，得併科新台幣
一千萬元以下罰金。
製造、運輸、販賣第二級毒品者，處無期徒刑或七年以上有期徒刑，得併科新台幣七
百萬元以下罰金。
製造、運輸、販賣第三級毒品者，處五年以上有期徒刑，得併科新台幣五百萬元以下
罰金。
製造、運輸、販賣專供製造或施用毒品之器具者，處一年以上七年以下有期徒刑，得
併科新台幣一百萬元以下罰金。
前四項之未遂犯罰之。
毒品危害防制條例第十八條
查獲之毒品及專供製造或施用毒品之器具，不問屬於犯人與否，均沒收銷燬之。但合
於醫藥或研究之用者，得不予銷燬。
前項合於醫藥或研究用毒品或器具之管理辦法，由法務部會同行政院衛生署定之。
毒品危害防制條例第十九條
犯第四條至第九條、第十二條、第十三條或第十四條第一項、第二項之罪者，其供犯
罪所用或因犯罪所得之財物，均沒收之，如全部或一部不能沒收時，追徵其價額或以
其財產抵償之。
為保全前項價額之追徵或以財產抵償，得於必要範圍內扣押其財產。
犯第四條之罪所使用之水、陸、空交通工具沒收之。


司法院資訊處製作；財團法人民間司法改革基金會備份。
